臺灣新竹地方法院民事小額判決
110年度竹北小字第198號
原      告  華南產物保險股份有限公司

法定代理人  陳文智  
訴訟代理人  林柏江  
被      告  上官守德


上列當事人間請求損害賠償事件，本院於民國110年4月19日辯論
終結，判決如下：
    主  文
一、被告應給付原告新臺幣叁萬伍仟陸佰柒拾肆元，及自民國11
    0年3月3日起至清償日止，按年息百分之5 計算之利息。
二、原告其餘之訴駁回。
三、訴訟費用新臺幣壹仟元由被告負擔。
四、本判決得假執行。
    事實及理由
壹、程序方面
    本件被告經合法通知，未於言詞辯論期日到場，核無民事訴
    訟法第386條各款所列情形，爰依原告聲請，由其一造辯論
    而為判決。
貳、實體方面
一、原告主張：　　
(一)被告於民國109年6月25日17時17分許，騎乘車牌號碼000-00
    0號普通重型機車行經新竹縣竹北市興隆路三段與嘉豐南路
    二段時，因駕駛不慎而追撞原告承保訴外人薛祖雲所有之車
    牌號碼000-0000號自用小客車(下稱：系爭車輛)，致系爭車
    輛受損，案經新竹縣政府警察局竹北分局警備隊派員處理在
    案，被告應負全部肇事責任。而系爭車輛經送交修復，計支
    付修復費用新臺幣(下同)54,034元(零件41,311元、工資12,
    723元)，原告既依保險契約理賠完竣，自得依保險法第53條
    之規定取得代位權，爰依民法第184條第1項前段、第191條
    之2規定，對於被告行使損害賠償請求權。
(二)並聲明：
  1.被告應給付原告54,034元，及自起訴狀繕本送達之翌日起至
    清償日止，按年息百分之5計算之利息。
  2.訴訟費用由被告負擔。
二、被告經合法通知，未於言詞辯論期日到場，亦未提出書狀作
    何聲明或陳述。
三、本院之判斷：
(一)原告主張之上揭事實，業據其提出系爭車輛行車執照、新竹
    縣政府警察局竹北分局警備隊道路交通事故當事人登記聯單
    、新竹縣政府警察局道路交通事故初步分析研判表、道路交
    通事故現場圖、現場照片、估價單及統一發票等件影本為證
    (詳本院卷第15至第41頁)，並經本院依職權向新竹縣政府警
    察局竹北分局調取本件交通事故之相關資料，經該局於110
    年3月3日以竹縣北警交字第1101002104號函檢附調查筆錄、
    道路交通事故現場圖、道路交通事故調查報告表等件為憑(
    詳本院卷第53至第67頁)，核與原告主張情節相符，而被告
    經合法通知，迄未到庭陳述，亦未提出書狀作何有利於己之
    聲明、陳述或證據以供本院審酌，本院依調查證據之結果及
    斟酌全辯論意旨，自堪信原告之主張為真實。
(二)按汽車在同一車道行駛時，除擬超越前車外，後車與前車之
    間應保持隨時可以煞停之距離，不得任意以迫近或其他方式
    ，迫使前車讓道；汽車行駛時，駕駛人應注意車前狀況及兩
    車並行之間隔，並隨時採取必要之安全措施，不得在道路上
    蛇行，或以其他危險方式駕車；汽車駕駛人飲用酒類或其他
    類似物後其吐氣所含酒精濃度達每公升0.15毫克或血液中酒
    精濃度達0.03%以上者，不得駕車，道路交通安全規則第94
    條第1項、第3項、第114條第2款分別定有明文。經查，本件
    被告於事故發生後警詢時陳稱：其於事發當日12時左右在竹
    北市義民中學附近小吃店飲用威士忌約200C.C，於17時許騎
    乘肇事車輛行經肇事地點時與系爭車輛發生交通事故，經警
    方到場實施酒精濃度測試結果，被告吐氣所含酒精濃度達達
    0.75MG/L，涉犯刑法公共危險罪等語；而證人薛祖雲於警詢
    時陳稱：其當時駕駛系爭車輛沿興隆路三段由西往東方向直
    行至肇事地點欲煞車停等紅燈時，即遭被告之肇事機車自後
    方撞上等語，佐以事故發生當時路況、天候、視線均良好，
    路面乾燥無缺陷，無障礙物、無號誌、標誌標線清楚等情，
    有調查筆錄及道路交通事故調查報告表等件在卷為憑（見本
    院卷第55至64頁、第66至67頁），顯見並無不能注意之情事
    ，然被告竟疏未注意及此，於飲用酒類後駕駛肇事車輛行經
    上開地點時，未與前車保持安全距離並注意車前狀況，隨時
    採取必要之安全措施，由後方追撞系爭車輛，致系爭車輛受
    有損害，是被告之駕駛行為顯有過失，且系爭車輛之損害與
    被告之過失行為間具有相當因果關係，準此，被告就本件肇
    事應負過失侵權行為責任，洵堪認定。
(三)次按被保險人因保險人應負保險責任之損失發生，而對於第
    三人有損失賠償請求權者，保險人得於給付賠償金額後，代
    位行使被保險人對於第三人之請求權，保險法第53條第1 項
    亦有規定。查本件車禍之發生確係被告之過失行為所致，已
    如前述，則被保險人就系爭車輛因本件被告肇事所生之損害
    ，本得基於侵權行為法律關係向被告請求賠償，原告既依保
    險契約理賠，則原告主張保險代位之法律關係求償，自屬有
    據。
(四)復按因故意或過失，不法侵害他人之權利者，負損害賠償責
    任；汽車、機車或其他非依軌道行駛之動力車輛，在使用中
    加損害於他人者，駕駛人應賠償因此所生之損害；不法毀損
    他人之物者，應向被害人賠償其物因毀損所減少之價額，民
    法第184條第1項前段、第191條之2本文及第196條分別定有
    明文。又物被毀損時，被害人除得依民法第196條請求賠償
    外，並不排除民法第213條至第215條之適用，依民法第196
    條請求賠償物被毀損所減少之價額，得以修復費用為估定之
    標準，但以必要者為限(例如︰修理材料以新品換舊品，應予
    折舊)，亦有最高法院77年度第9次民事庭會議之決議、最高
    法院60年度台上字第1505號判決及73年度台上字第1574號判
    決意旨可資參照。查被告於前揭時、地酒後駕車，且未注意
    車前狀況並保持安全距離，而與系爭車輛發生碰撞，致原告
    所承保之系爭車輛受有損害等情，業如前述，被告即應就原
    告所承保系爭車輛之損害負賠償責任。又本件原告主張所承
    保之系爭車輛因本件車禍受損，支出修復零件41,311元、工
    資12,723元，共計支付修復費用54,034元，業據原告提出估
    價單及統一發票附卷可佐，堪認確係屬修復系爭車輛所必要
    ，惟系爭車輛係於106年11月2日領牌使用，此有原告提出系
    爭車輛之行車執照可憑(詳本院卷第15頁)，依營利事業所得
    稅查核準則第95條第6款規定「固定資產提列折舊採用平均
    法、定率遞減法或年數合計法者，以一年為計算單位；其使
    用期間未滿一年者，按實際使用之月數相當於全年之比例計
    算之；不滿一月者，以月計。」，則至本件事故發生時即10
    9年6月25日時，系爭車輛已使用2年8月，依前揭說明，其以
    新品取代舊品間之差價應予折舊扣除。是故關於原告所有之
    系爭車輛因毀損所減少之價額，既得以必要之修復費用為估
    定之標準，依原告所提估價單之記載，更新零件費用合計為
    41,311元，本院依行政院(79)財字第0670號、臺(45)財字第
    1480號令公布之固定資產耐用年數表及固定資產折舊率表，
    採平均法計算其折舊，即自用小客車耐用年數5年，依平均
    法計算折舊後價值為22,951元【計算方式：1.殘價＝取得成
    本÷(耐用年數＋1)即41,311÷(5+1)≒6,885（小數點以下四捨
    五入，下同）；2.折舊額＝(取得成本－殘價)×1/（耐用年數
    ）×（使用年數）即(41,311－6,885)×1/5×（2+8/12）≒18,36
    0；3.扣除折舊後價值＝（新品取得成本－折舊額）即41,311－
    18,360＝22,951】；至工資則無折舊之問題，據此，本件訴
    外人即系爭車輛之所有人本得請求被告賠償其所受損害之金
    額即系爭車輛之必要修復費用，合計為35,674元(計算式：2
    2,951＋12,723＝35,674)。
四、綜上所述，原告依侵權行為損害賠償及保險代位之法律關係
    ，請求被告給付35,674元，及自起訴狀繕本送達之翌日即11
    0年3月3日起至清償日止，按年息百分之5計算之利息，為有
    理由，應予准許；逾此部分之請求，即屬無據，應予駁回。
五、本件係小額訴訟事件為被告部分敗訴之判決，爰就被告敗訴
    部分依職權宣告假執行，並於判決時確定訴訟費用額為如主
    文第3 項所示之金額。
六、本件事證已臻明確，其餘攻擊防禦方法及證據，核與判決結
    果不生影響，爰不一一論列，併此敘明。
七、據上論結，本件原告之訴為一部有理由，一部無理由，依民
    事訴訟法第436條之23、第436條第2項、第385條第1項前段
    、第79條、第78條、第436條之19第1項、第436條之20，判
    決如主文。
中　　華　　民　　國　　110 　年　　4 　　月　　23　　日
                  竹北簡易庭   法　官　 王佳惠
以上正本係照原本作成。
如對本判決上訴，須於判決送達後 20 日內向本院提出上訴狀。
如委任律師提起上訴者，應一併繳納上訴審裁判費。
中　　華　　民　　國　　110 　年　　4 　　月　　23　　日
                               書記官　 黃伊婕